臺灣臺中地方法院刑事判決　　　　　　　96年度訴字第1871號
公　訴　人　臺灣臺中地方法院檢察署檢察官
被　　　告　乙○○
指定辯護人　本院公設辯護人　丁○○
上列被告因偽造有價證券案件，經檢察官提起公訴（九十六年度
偵字第九０九四號），本院判決如下：
    主    文
乙○○意圖供行使之用，而偽造有價證券，處有期徒刑壹年捌月
，緩刑肆年。
偽造「甲○○」名義所簽發，號碼NTA0000000號，面額為伍拾萬
元之支票壹紙沒收。
    犯罪事實
一、乙○○前無不法犯罪前科紀錄，素行尚佳，其於民國九十四
    年間，任職於址設臺中縣霧峰鄉○○路一二六五巷七號一樓
    之鈜昌金屬有限公司（下稱鈜昌公司）擔任會計職務。乙○○因經濟拮据，乃基於意圖為自己不法所有之概括犯意，自
    九十四年十一月間某日起至九十五年二月間某日止，均趁鋐
    昌公司負責人甲○○疏未注意之際，連續竊取甲○○所有置
    於公司內之號碼NTA0000000號等空白支票合計三十四張，並
    伺機填發盜用。嗣於九十五年四月十九日，乙○○因一時需
    款孔急，明知其未得鋐昌公司負責人甲○○之授權同意，然
    為達向戊○○貸款新台幣（下同）三十五萬元之目的，仍基
    於意圖供行使之用而偽造有價證券以及意圖為自己不法所有
    之犯意，於當日向戊○○借款之際，在其先前所竊得票號NT
    A0000000號支票上之「發票人」欄內，持甲○○所有置於公
    司內供會計業務使用之印鑑章，擅自盜用「甲○○」該印鑑
    章蓋用印文一枚，並填寫票面金額為「伍拾萬元」後，將之
    交予戊○○而行使之，且授權戊○○得自行填入發票日期而
    完成支票所有之必要記載事項，乙○○即藉此方式偽造以甲○○為發票人之支票一紙，並據以向戊○○借款以為擔保之
    用，而貸得三十五萬元之款項。其後，因戊○○將該票號NT
    A0000000號支票存入土地銀行西臺中分行提示而遭退票，未
    獲付款，乃對甲○○提出給付票款之民事訴訟，始進而得悉
    上情。
二、案經戊○○訴請臺灣臺中地方法院檢察署檢察官偵查起訴。
    理    由
一、上揭犯罪事實，業據被告乙○○於偵查中及本院訊問時均坦
    認不諱，核與被害人戊○○與鋐昌公司負責人甲○○於偵查
    中所指述之情節均大致相符，復有被告所偽造被害人甲○○
    為發票人之票號NTA0000000號支票影本、其所書立之切結書
    與臺灣票據交換所臺中市分所退票理由單各一紙附卷可資佐
    證（見偵查卷第六頁、第七頁），足認被告前揭自白適與客
    觀事實相符，堪予採信。是本件事證業臻明確，被告犯行皆
    洵堪認定。
二、被告乙○○行為後，刑法及刑法施行法業於九十四年二月二
    日經總統以華總一義字第０九四０００一四九０一號令修正
    公布，並於九十五年七月一日施行。按行為後法律有變更者
    ，適用行為時之法律，但行為後之法律有利於行為人者，適
    用最有利於行為人之法律，現行刑法第二條第一項定有明文
    。此條規定乃與刑法第一條罪刑法定主義契合，而貫徹法律
    禁止溯及既往原則，係規範行為後法律變更所生新舊法律比
    較適用之準據法，是刑法第二條本身雖經修正，但刑法第二
    條既屬適用法律之準據法，本身尚無比較新舊法之問題，應
    一律適用裁判時之現行刑法第二條規定以決定適用之刑罰法
    律，先予辨明。又以本次刑法修正之比較新舊法，應就罪刑
    有關之共犯、未遂犯、想像競合犯、牽連犯、連續犯、結合
    犯，以及累犯加重、自首減輕暨其他法定加減原因（如身分
    加減）與加減例等一切情形，本於統一性及整體性原則，綜
    其全部罪刑之結果而為比較，亦有最高法院九十五年度第八
    次刑庭會議決議可資參照。是按：
（一）刑法第三百二十條第一項之普通竊盜罪、同法第二百零一
      條第一項之偽造有價證券罪與同法第三百三十九條第一項
      之詐欺取財罪，法定刑分別得科、併科及科或併科銀元五
      百元、三千元及一千元以下罰金，據修正後刑法施行法增
      訂第一條之一：「中華民國九十四年一月七日刑法修正施
      行後，刑法分則編所定罰金之貨幣單位為新臺幣。九十四
      年一月七日刑法修正時，刑法分則編未修正之條文定有罰
      金者，自九十四年一月七日刑法修正施行後，就其所定數
      額提高為三十倍。但七十二年六月二十六日至九十四年一
      月七日新增或修正之條文，就其所定數額提高為三倍」及
      刑法第三十三條第五款修正為：「主刑之種類如下：五、
      罰金：新臺幣一千元以上，以百元計算之」等規定，是依
      修正後之法律，刑法第三百二十條第一項之普通竊盜罪、
      同法第二百零一條第一項之偽造有價證券罪與同法第三百
      三十九條第一項之詐欺取財罪所得科、併科及科或併科處
      之罰金刑最高各為新臺幣一萬五千元、九萬元及三萬元（
      五百元×三十、三千元×三十及一千元三十）、最低均
      為新臺幣一千元；然依被告乙○○行為時之刑罰法律，即
      罰金罰鍰提高標準條例第一條前段規定之提高倍數十倍及
      刑法第三十三條第五款規定之罰金最低額一元計算，此三
      罪之罰金刑最高分別為銀元五千元、三萬元及一萬元，最
      低額俱為銀元一元，若依現行法規所定貨幣單位折算新臺
      幣條例第二條之規定換算為新臺幣，最高額雖與新法同為
      新臺幣一萬五千元、九萬元及三萬元，然最低額僅為新臺
      幣三元。因此，比較上述修正前、後之刑罰法律，自應以
      被告行為時關於科、併科及科或併科處罰金刑之法律較有
      利於被告。
（二）被告乙○○多次竊取空白支票之犯行，係時間緊接，所犯
      罪構成要件相同之罪，顯係基於概括犯意反覆為之，而修
      正後刑法業已刪除連續犯之規定，考諸該規定刪除後，除
      法理上合於接續犯、包括一罪之情形仍可認為構成單一之
      犯罪外，其餘數犯罪行為之情形，即應依刑法第五十一條
      之規定予以分論併罰，此刪除雖非犯罪構成要件之變更，
      但顯已影響行為人刑罰之法律效果，自屬法律有變更。依
      修正前刑法，本件被告此部分竊盜犯行得論以連續犯，並
      得加重其刑至二分之一，其所犯刑法第三百二十條第一項
      之普通竊盜罪，最重本刑為五年，加重其刑至二分之一後
      ，最高僅得判處被告有期徒刑七年六月；然依修正後之刑
      法應併合處罰，被告多次竊盜犯行最高則得判處被告有期
      徒刑三十年，依修正後刑法第二條第一項規定比較新、舊
      法結果，仍應適用較有利於被告之行為時法律，即修正前
      刑法而對被告此部分竊盜犯行論以連續犯。
（三）再按被告乙○○行為後，刑法第五十五條後段之牽連犯規
      定亦於九十四年一月七日經刪除，並於九十五年七月一日
      生效，是於新法修正施行後，被告本件所為連續竊盜、偽
      造有價證券罪及詐欺取財犯行，即須分論併罰。經比較新
      舊法之規定，修正後之規定對於被告較為不利，依刑法第
      二條第一項前段之規定，自應適用行為時且較有利於被告
      之法律，即修正前刑法第五十五條後段之規定，從較重之
      一罪予以論處。
（四）綜合上述各條文修正前、後之比較，揆諸前揭最高法院決
      議及修正後刑法第二條第一項前段、但書規定之「從舊從
      輕」原則，因被告乙○○所犯刑法第三百二十條第一項普
      通竊盜罪、同法第二百零一條第一項偽造有價證券及同法
      第三百三十九條第一項詐欺取財罪部分，依修正前刑法第
      三十三條第五款規定，其法定得予科處之罰金刑最低額度
      較低；且被告於本件依修正前刑法第五十六條之規定，對
      其竊盜犯行部分論以連續犯較為有利；另依修正前刑法第
      五十五條後段規定，被告所犯連續竊盜、偽造有價證券及
      詐欺取財等犯行，得成立牽連犯而從一重處斷，綜其全部
      罪刑之比較，自應一體適用被告行為時之法律，即修正前
      刑法之相關規定及罰金罰鍰提高標準條例第一條前段規定
      ，予以論處。
三、核被告乙○○所為：
（一）按行使偽造有價證券，以取得票面價值之對價，固不另論
      詐欺罪，但如以偽造之有價證券供作擔保或作為新債清償
      而借款，則其借款之行為，為行使有價證券以外之另一行
      為，其間有方法結果關係，應論以詐欺罪之牽連犯，此有
      最高法院六十二年度第一次刑庭庭長會議決議意旨足資參
      照。本件被告乙○○為獲得被害人戊○○所貸予之款項三
      十五萬元，竟表示已徵得鋐昌公司負責人甲○○之同意或
      授權為供擔保支票之發票人，並在所竊得之票號NTA00000
      00號支票上發票人欄，持被害人甲○○所有置於公司內供
      會計業務使用之印鑑章，擅自盜蓋「甲○○」之印文以為
      發票人，而以該支票供作其借款之擔保，向被害人戊○○
      貸得三十五萬元，核其此部分所為，係犯刑法第二百零一
      條第一項之意圖供行使之用而偽造有價證券罪及同法第三
      百三十九條第一項之詐欺取財罪。檢察官起訴書雖未論及
      被告另涉犯刑法第三百三十九條第一項之詐欺取財罪，然
      因與前揭經起訴論罪之偽造有價證券罪部分有刑法修正前
      牽連犯之裁判上一罪關係，本為起訴效力所及，且本院並
      於審理時告知被告另觸犯此部分罪行，令其就此部分罪名
      、犯罪事實一併為辯論，就此部分詐欺犯行，本院自應併
      予審究之。
（二）另被告乙○○竊取公司負責人甲○○所有置於公司內之空
      白支票三十四張部分，則均係犯刑法第三百二十條第一項
      之普通竊盜罪。被告前後多次竊盜犯行，時間均緊接，所
      犯為構成要件相同之罪名，顯係基於概括犯意反覆實施，
      為連續犯，應依修正前刑法第五十六條之規定論以一罪，
      並加重其刑。
（三）被告乙○○在前開支票上「發票人簽章」欄內擅自盜蓋「
      甲○○」印文一枚，其盜用印章為偽造有價證券之部分行
      為；又其行使偽造有價證券之低度行為應為偽造有價證券
      之高度行為所吸收，均不另論罪。
（四）被告乙○○所犯上揭連續竊盜、偽造有價證券及詐欺取財
      三罪間，有方法結果之牽連關係，應依修正前刑法第五十
      五條後段規定，從一較重之偽造有價證券罪處斷。
（五）被告乙○○為向被害人戊○○借款，欠缺周詳考慮，因圖
      一時之便利而為本件偽造有價證券犯行，惟其嗣後已蒙被
      害人戊○○與甲○○之諒解，並先後表明不予追究（見偵
      查卷第二八頁，本院卷第一九頁），被告復已將前述借款
      清償完畢。且被告所偽造有價證券之數量僅有一張，與一
      般擾亂金融秩序之經濟犯罪者迥異，本院衡酌被告之犯罪
      情節，認倘處以法定本刑之最低刑即三年有期徒刑，猶嫌
      過重，是本件情輕法重，在客觀上足以使人心生同情，被
      告犯罪情狀尚堪憫恕，爰依刑法第五十九條之規定，酌量
      減輕其刑（修正後刑法第五十九條之規定，為法院就酌減
      審認標準見解之明文化，非屬法律之變更，不生比較適用
      之問題）。
四、爰審酌被告乙○○犯罪之動機、目的、手段、品行，本件犯
    罪之情節係以行使偽造有價證券等方式，破壞社會經濟秩序
    ，其偽造支票之張數僅一張、票面金額為五十萬元之犯罪所
    生具體損害，暨被告犯後業已坦承犯行，深具悔意，犯罪後
    態度尚稱良好等一切情狀，量處如主文所示之刑。末查，被
    告前未曾因故意犯罪受有期徒刑以上刑之宣告，有臺灣高等
    法院被告前案紀錄表在卷可考，其因疏於思慮致觸犯本件犯
    行，犯後已供認犯罪無隱，頗見悔意，被告經此偵審程序及
    罪刑宣告之教訓，當能知所警惕，信無再犯之虞，本院綜核
    各情，認其所受上開宣告之刑，以暫不執行為適當，爰併宣
    告緩刑四年，以啟自新，併觀後效（緩刑規定應無新舊法比
    較問題，刑法第二條第一項所能處理之問題，僅限於行為可
    罰性的法律規範變更適用關係，緩刑規定此種刑之宣告規範
    發生變更時，其適用關係必須是以裁判時之法律為準，最高
    法院九十五年度第八次刑事庭會議決議參照）。
五、另被告乙○○偽以鋐昌公司負責人甲○○之名義所開立之前
    揭號碼NTA0000000號支票一張，既屬偽造之有價證券，不問
    屬於犯人與否，應依刑法第二百零五條之規定，併為沒收之
    宣告。
據上論斷，應依刑事訴訟法第二百九十九條第一項前段，刑法第
二條第一項前段、第三百二十條第一項、第二百零一條第一項、
第三百三十九條第一項、第五十九條、第七十四條第一項第一款
、第二百零五條，修正前刑法第五十五條後段，罰金罰鍰提高標
準條例第一條前段，判決如主文。
本案經檢察官丙○○到庭執行職務。
中　　華　　民　　國　　96　　年　　7 　　月　　10　　日
                  刑事第一庭  審判長法  官  張國忠
                                    法  官  楊曉惠
                                    法  官  陳思成
上正本證明與原本無異。
如不服本判決，應於送達後十日內向本院提出上訴狀（須附繕本
），上訴於臺灣高等法院臺中分院。
                                    書記官  王嘉麒
中　　華　　民　　國　　96　　年　　7 　　月　　10　　日
附錄論罪科刑法條
刑法第三百二十條第一項
意圖為自己或第三人不法之所有，而竊取他人之動產者，為竊盜
罪，處五年以下有期徒刑、拘役或五百元以下罰金。
刑法第二百零一條第一項
意圖供行使之用，而偽造、變造公債票、公司股票或其他有價證
券者，處三年以上十年以下有期徒刑，得併科三千元以下罰金。
刑法第三百三十九條第一項
意圖為自己或第三人不法之所有，以詐術使人將本人或第三人之
物交付者，處五年以下有期徒刑、拘役或科或併科一千元以下罰
金。
